【裁判字號】    97,交訴,40
【裁判日期】    970828
【裁判案由】    公共危險
【裁判全文】
臺灣高雄地方法院刑事判決              97年度交訴字第40號
公  訴  人  臺灣高雄地方法院檢察署檢察官
被      告  甲○○
上列被告因公共危險案件，經檢察官聲請以簡易判決處刑（97年
度調偵字第107 號），本院認不應依簡易判決處刑（簡易案件案
號：97年度審交簡字第625 號），簽准改依通常程序審理，判決
如下：
    主  文
甲○○犯肇事致人傷害逃逸罪，累犯，處有期徒刑捌月。
    事  實
一、陳家騏前因偽造文書案件，經臺灣臺北地方法院判處有期徒
    刑3 月確定，於民國95年8 月28日易科罰金執行完畢。詎其
    猶不知悔改，於96年7 月25日5 時34分許，駕駛車牌號碼46
    73-KL 號自小客車，沿高雄市○○○街由西往東方向行駛，
    途經高雄市○○○街7 號前時，原應注意車輛行駛中，駕駛
    人應注意車前狀況，隨時採取必要安全措施，而依當時情形
    ，又無不能注意之情事，竟疏未注意，自後追撞在同車道由
    乙○○所騎乘之車牌號碼ZDF ─631 號輕型機車尾部，致乙
    ○○人車倒地，受有左上背挫傷、左手肘表淺損傷、雙手背
    挫傷及雙膝挫傷等傷害（過失傷害部份業經檢察官為不起訴
    處分確定）。然陳家麟肇事致人受傷後，主觀上雖已意識到
    自己肇事致乙○○受傷之事實，卻未下車採取必要之安全救
    護措施或報警處理，竟基於肇事逃逸之犯意駕車逃逸。嗣因
    乙○○記下肇事車號，並報警處理，而查知上情。
二、案經乙○○訴由高雄市政府警察局新興分局報告臺灣高雄地
    方法院檢察署檢察官偵查後聲請簡易判決處刑。
    理  由
一、按被告以外之人於審判外之陳述，雖不符刑事訴訟法第159
    條之1 至第159 條之4 規定，而經當事人於審判程序同意作
    為證據，法院審酌該言詞陳述或書面陳述作成時之情況，認
    為適當者，亦得為證據；當事人、代理人或辯護人於法院調
    查證據時，知有該法第159 條第1 項不得為證據之情形，而
    未於言詞辯論終結前聲明異議者，視為有前項之同意，同法
    第159 條之5 業已明揭其旨。查證人即告訴人乙○○於警詢
    中之陳述，暨本院所援引認定本件被告犯罪事實之書證（詳
    後述），雖屬被告以外之人於審判外之言詞或書面陳述，然
    公訴人及被告均明知此情，又於本院審理中就前揭言詞或書
    面陳述作為證據方法乙事表示同意（見本院97年度審交訴字
    第47號第19頁背面），且迄至言詞辯論終結前亦未聲明異議
    ，本院審酌證人陳述時之情況，核非出於強暴、脅迫等不正
    方法，且前開書證亦核無非法取證之情事，以之作為證據均
    應屬適當，故依前開刑事訴訟法第159 條之5 規定，認得均
    有證據能力。
二、訊據被告固坦承有駕駛上開自小客車行經高雄市○○○街7
    號前之事實，然否認有何肇事逃逸之犯行，辯稱：伊開庭前
    不確定有見過乙○○，整件事伊沒有印象，對於乙○○遭人
    追撞一事不爭執，但與伊無關，之前會調解成功僅是要息事
    寧人云云。經查：
  (一)關於告訴人乙○○騎乘上揭車號之機車，於前揭時地，遭被
    告所有之上開自小客車自後追撞，因而致告訴人人車倒地，
    受有左上背挫傷、左手肘表淺損傷、雙手背挫傷及雙膝挫傷
    等傷害，但被告並未下車處理，仍駕駛上開自小客車逃逸，
    經告訴人記下被告之車牌號碼，並報警處理等經過之情形，
    業經證人乙○○迭於警詢、偵訊時均指訴歷歷（見96年度偵
    字26802 號偵查卷第1 至2 頁、第50至52頁），並有高雄市
    政府警察局交通大隊交通事故談話紀錄表、道路交通事故現
    場圖、道路交通事故調查報告表(一)、(二)、高雄市立聯合醫院
    診斷書等各1 份附卷可證（見上開偵查卷第11至17頁）。此
    外，證人乙○○於警詢中陳稱：伊被追撞後，該車駕駛人沒
    有下車查看，亦無加速逃逸，是慢慢的邊看伊，邊點頭離開
    ；當時路上只有伊等2 部車，天候、視線均佳，伊有看到該
    自小客車是墨綠色，車牌是4673-KL 等語（本院卷第14頁）
    ，核與車籍查詢- 基本資料詳細畫面所載內容相符（見上開
    偵查卷第15頁），且與告訴人車損照片所示機車後方之車牌
    凹陷、扭曲，及排氣管上有刮擦痕等情（見上開偵查卷第18
    頁）亦相一致，又告訴人在被撞後因肇事車輛係慢慢駛離，
    使其有餘裕仔細查看肇事車輛之車牌號碼，並記下車號，當
    時路上又無其他車輛，衡情告訴人應不致有誤認、誤記肇事
    車輛之虞，佐以被告於本院審理中供陳：當天是伊開的車，
    可能是要送朋友回家才會於前揭時間駕車經過高雄市○○○
    街7 號前，伊之車子很少借給別人，所以應該是伊自己開的
    等語明確（見本院97年度交訴字第40號卷第18、21頁），及
    依被告所持用之0000000000號行動電話門號之雙向通聯紀錄
    所載基地台所在之位置（見上開偵查卷第40至47頁），足徵
    告訴人前開所述情節應堪採信，被告於前揭時、地確有肇事
    逃逸之事實已灼然至明。
  (二)被告雖以前揭情詞置辯，惟查，被告就是否於前揭時地駕駛
    前開自小客車行經肇事地點乙節，先於偵查中供陳：伊沒有
    印象有與人發生擦撞，4673-KL 之自小客車為伊所有，但沒
    有撞倒人，伊忘記於96年7 月25日有無到高雄，且忘記有無
    將車借人使用，從95年開始經常往返北高，有時坐車，有時
    開車，如果開車都是開4673 -KL之自小客車云云（見上開偵
    查卷第24、25頁），嗣於本院準備程序中亦供稱：伊不知道
    本件肇事地點在哪裡，開庭前不確定有看過乙○○，整件事
    伊沒有印象，對於乙○○遭人追撞一事不爭執，但與伊無關
    ，之前會調解成功僅是要息事寧人云云（見本院97年度審交
    訴字第47號卷第18頁背面），竟於本院審理中翻異前詞改稱
    ：當天是伊開車，但不知道有跟別人發生擦撞，當天可能係
    因送朋友回家，才會駕車經過高雄市○○○街7 號前云云（
    見本院97年度交訴字第40號卷第18、21頁），綜上，可見被
    告前後供詞反覆，其推諉卸責之動機已昭然若揭，是本院對
    其前開辯詞自難遽信。此外，參以本件告訴人騎乘機車時係
    遭後方車輛追撞之情，已如前述，而前方視線乃一般駕駛人
    注意力最為集中之處，衡情倘與前方車輛發生碰撞，駕駛人
    應能輕易察知事故之發生，而被告既於本院審理中坦承於前
    揭時地駕車經過肇事地點，且駕車之時並未飲酒，顯見其意
    識狀況清楚，應能輕易察知到自己追撞到前方之車輛。另佐
    以證人乙○○前揭證述：當時肇事之駕駛人並沒有下車查看
    ，亦未加速逃逸，是慢慢地邊看著伊，邊點頭離開等情節，
    可證被告於肇事後主觀上業已知悉自己肇事甚明，況再參酌
    被告嗣於偵查中已與告訴人以新台幣（下同）13萬元之金額
    達成和解之情，此有高雄市苓雅區調解委員會調解書1 紙在
    卷可考（見97年度調偵字第107 號偵查卷第3 頁），設被告
    若非明知己確有肇事而自知理曲，豈有委曲求全、所費不眥
    地與告訴人達成和解之必要，是被告前開辯詞委無可採。被
    告明知肇事卻未留下處理，反即逕行離去現場，足見其顯有
    逃逸之犯意甚明。
  (三)綜上所述，本件事證明確，被告犯行洵堪認定。
三、核被告所為，係犯刑法第185 條之4 之肇事致人傷害逃逸罪
    。被告有事實欄所載之前科紀錄，而於95年8 月28日易科罰
    金執行完畢，有臺灣高等法院被告全國前案紀錄表1 紙附卷
    可稽，被告於上開有期徒刑執行完畢5 年內，故意再犯本件
    有期徒刑以上之罪，為累犯，應依刑法第47條第1 項規定，
    加重其刑。爰審酌被告前於94年、95年間，均曾因酒醉駕車
    ，經法院判處罰金、拘役等罪刑確定，並有偽造文書等前科
    紀錄，有前揭被告前案紀錄表附卷可稽，素行不良，竟不思
    悔改，於此次交通事故肇事後，未下車看護或報警處理，反
    而逕行離去，置他人之生命、身體安危於不顧，惡性非輕，
    復於犯後猶飾詞狡辯，未見悔意，雖與告訴人調解成立，惟
    迄今僅賠償告訴人5 萬元，其餘均未依約履行，此經告訴人
    及其母親於本院審理中陳述明確（見本院卷第23頁），兼衡
    被告之智識程度等一切情狀，量處如主文所示之刑，以示儆
    懲。
據上論斷，應依刑事訴訟法第299 條第1 項前段，刑法第185 條
之4 、第47條第1 項，判決如主文。
本案經檢察官丙○○到庭執行職務。
中    華    民    國    97    年    8     月    28    日
                    交通法庭  審判長法  官  陳  箐
                                    法  官  王參和
                                    法  官  鄭凱文
以上正本證明與原本無異。
如不服本判決應於收受本判決後10日內向本院提出上訴書狀，並
應敘述具體理由，如未敘述上訴理由者，應於上訴期間屆滿後20
日內補提理由書狀於本院（均須按他造當事人之人數附繕本）「
切勿逕送上級法院」。
中    華    民    國    97    年    8     月    29    日
                                    書記官  蕭家玲
附錄本案論罪法條：
中華民國刑法第185條之4（肇事遺棄罪）
駕駛動力交通工具肇事，致人死傷而逃逸者，處 6 月以上 5 年
以下有期徒刑。


司法院資訊處製作；財團法人民間司法改革基金會備份。
